【裁判字號】    98,消債聲,68
【裁判日期】    990326
【裁判案由】    聲請免責
【裁判全文】
臺灣板橋地方法院民事裁定            98年度消債聲字第68號
債  務  人  甲○○原名吳美嬅.
上列當事人因消費者債務清理事件，本院裁定如下：
    主  文
債務人甲○○不免責。
    理  由
一、按法院為終止或終結清算程序之裁定確定後，除別有規定外
    ，應以裁定免除債務人之債務，消費者債務清理條例（下稱
    本條例）第132 條定有明文。又法院裁定開始清算程序後，
    債務人有薪資、執行業務所得或其他固定收入，而普通債權
    人之分配總額低於債務人聲請清算前2 年間，可處分所得扣
    除自己及依法應受其扶養者所必要生活費用之數額者，法院
    應為不免責之裁定，但債務人證明經普通債權人全體同意者
    ，不在此限，復為本條例第133 條所明定。另債務人有下列
    各款情形之一者，法院應為不免責之裁定，但債務人證明經
    普通債權人全體同意者，不在此限：(一)於七年內曾依破產法
    或本條例規定受免責；(二)隱匿、毀損應屬清算財團之財產，
    或為其他不利於債權人之處分；(三)捏造債務或承認不真實之
    債務；(四)因浪費、賭博或其他投機行為，致財產顯然減少或
    負擔過重之債務，而生開始清算之原因；(五)於清算聲請前1
    年內，已有清算之原因，而隱瞞其事實，使他人與之為交易
    致生損害；(六)明知已有清算原因之事實，非基於本人之義務
    ，而以特別利於債權人中之一人或數人為目的，提供擔保或
    消滅債務；(七)隱匿、毀棄、偽造或變造帳簿或其他會計文件
    之全部或一部，致其財產之狀況不真確；(八)故意於財產及收
    入狀況說明書為不實之記載，或有其他故意違反本條例所定
    義務之行為，亦為本條例第134條所明定。
二、本件債務人甲○○前經本院裁定開始更生程序，並命司法事
    務官進行本件更生執行程序（本院98年度司執消債更字第44
    0 號），惟經本院司法事務官進行更生程序中，債務人僅提
    出每3 個月為一期，每期清償6468元之更生方案，但未獲得
    債權人同意，亦未經法院（司法事務官）認為公允而裁定更
    生方案，復無本條例第64條規定之情形，依本條例第59、60
    、61條之規定裁定開始清算程序，此有本院98年度消債清字
    第12 6號裁定在卷可稽。且債務人名下資產不敷清償清算程
    序之費用，亦為上開裁定所認定，是依本例第85條第1 項之
    規定裁定開始清算程序，並同時終止清算程序，合先指明。
三、按法院裁定開始更生程序後，債務人免責前，法院裁定開始
    清算程序，其已進行之更生程序，適於清算程序者，作為清
    算程序之一部；其更生聲請視為清算聲請，本條例第78條第
    1項定有明文。為貫徹本條例第133條避免債務人濫用清算程
    序以獲免責，並敦促有清償能力者，利用薪資等固定收入清
    償債務而受免責，以保障債權人可受最低清償之立法目的，
    自應將本條之清算價值保障原則擴及至更生轉換清算程序後
    ，應否為不免責裁定之情形。從而認定本件債務人有無本條
    例第133 條所定「債務人有薪資、執行業務所得或其他固定
    收入」之情事，應自法院裁定開始更生時起至裁定免責前期
    間。查債務人於裁定開始更生時於盛勵科技公司工作，此有
    本院98年度司執消債更字第440 號執行卷內所附債務人更生
    方案在卷可憑，是債務人應依本條例第133 條為不免責裁定
    之審查。本件為同時終止清算程序，普通債權人並未獲分配
    ，而判斷債務人聲請清算前二年間，可處分所得金額，依上
    開說明，自應以債務人聲請更生前二年計算，則債務人聲請
    更生前兩年內收入總計325072元，此有債務人消債卷宗內所
    附財產及收入狀況說明書在卷可證。計算債務人聲請更生前
    二年間必要生活費用，依內政部所公告之臺灣省低收入戶最
    低生活費用為準，即每人每月最低生活費96年為9509元、97
    年為9829元、98年為10792 元。而債務人陳報依法受其扶養
    之人數為2 人，扶養費部分依國稅局扶養免稅額計算，即係
    以每人每月為6417元為計算始為基準，共計542638元【(950
    9×10月)＋(9829×12月)＋  (10792×2)＋(6417×2人×24
    月 )】，上開債務人收入扣除必要費用後，並無任何剩餘。
    是普通債權人之分配總額，並無低於債務人聲請清算前2 年
    間，可處分所得扣除自己所必要生活費用之數額，則債務人
    並無本條例第133 條所定不免責之情形。
四、本院依本條例第136條第1項通知無擔保債權人國泰世華銀行
    、台灣土地銀行、花旗銀行、詠元資產公司表示意見，其中
    國泰世華銀行未就是否免責表示意見、詠元資產公司迄今未
    覆函外，餘皆具狀表示不同意債務人免責（見卷附債權之陳
    報狀），且台灣土地銀行陳明債務人於87年10月8 日需購屋
    資金，向該公司借款320 萬元，又於98年1月9日與該公司債
    務協商之際推諉該筆借款係受騙產生，其所提供擔保之不動
    產雖經法院拍賣，仍造成該公司重大損失；又債務人年僅33
    歲，正值青壯年，每月有薪資收入，而有本例第134條第4款
    因其他投機行為，致財產顯然減少或負擔過重債務之不免責
    事由，此有台灣土地銀行陳報狀在卷可參。另花旗銀行陳稱
    債務人持該公司信用卡消費如：購物分期款、家電音響、修
    購汽車、油料燃料等，核屬本條例第134 條因浪費導致負擔
    過重債務之不免責事由，有花旗銀行陳報狀及本院更生執行
    卷所附信用卡月結單帳目記錄19紙在卷可證。
五、經查，債務人無擔保及無優先權債務0000000 元，其中債權
    人台灣土地銀行之債權額為0000000 元，依債務人所稱，債
    務主要形成原因，係債務人為詐貸事件之人頭而背負債務等
    語，此有本院98年度司執消債更字第440號更生執行卷98年9
    月22日訊問筆錄可稽。暫不論債務人所述因詐貸人頭而負債
    是否屬實，惟如前所述，債務人所得不高（依前述債務人更
    生前兩年內收入總額為325072元），既已負債高達500 多萬
    元，竟仍恣意高額消費，頻率密集，且有多筆預借現金，此
    有債權人花旗銀行信用卡月結單所示，債務人之消費情事：
    97年3月28日台北市私立崴爾一般商品24期分期消費每期200
    0元、97年6 月17日家電音響順發3C量販消費2999元、97年7
    月3 日活用雙享金24期分期1250元、97年7月2日修購汽車勝
    星車業公司14000 元、97年11月10日一般商品購物中心興奇
    24分期996 元等，此有上開花旗銀行陳報狀所附信用卡記錄
    19紙在卷可證。由上開消費明細顯示，債務人明知己身已負
    債務，本即應量入為出，節約消費，然債務人並未量入為出
    ，其消費金額、內容均顯與其收入不相當，且難認債務人全
    然係為基本必要生活而支出，均核與債務人所主張係支出之
    房屋租金、生活費、為扶養兒女費用等支出等情，顯有不相
    侔，且債務人又未提出證明業經取得普通債權人全體之同意
    。準此，依消本條例第134條第4款之規定，自應為不免責之
    裁定，爰裁定如主文。
中    華    民    國    99    年    3     月    26    日
                  民事第二庭    法  官  李行一
上為正本係照原本作成
如不服本裁定，應於裁定送達後10日內，以書狀向本院提出抗告
，並繳納抗告費新臺幣1,000 元
中    華    民    國    99    年    3     月    26    日
                                書記官  蔡於衡

司法院資訊處製作；財團法人民間司法改革基金會備份。
